臺灣高等法院臺中分院刑事判決　　　　　　民國九十三年度上易字第一五二五號
　　上　訴　人
　　即　被　告　丙○○
　　選任辯護人　常照倫律師
　　　　　　　　張富慶律師
右上訴人因強制罪案件，不服臺灣臺中地方法院中華民國九十三年十月二十九日第一
審判決（民國九十三年度易字第一三六四號，起訴案號：臺灣臺中地方法院檢察署民
國九十二年度偵字第一三九五四號），提起上訴，本院判決如左：
    主  文
上訴駁回。
    事  實
一、丙○○前於民國（下同）八十九年四月間上旬某日起，至同年月中旬某日止，連
    續對臺中縣和平鄉○○段之大安溪旁河川公有地之砂石業者恐嚇取財，經臺灣苗
    栗地方法院於九十二年十月十七日以九十二年度苗簡字第七八四號判處有期徒刑
    八月，緩刑三年確定。竟於前開緩刑宣告前之九十一年六月二十八日上午十時，
    在許恭朗（業已逃匿出境，另由檢察官偵辦中）授意下，夥同不詳年籍姓名之成
年男子二、三名，共同基於脅迫妨害人行使權利之概括犯意聯絡，由丙○○駕駛
    車號８Ｍ－５４３３號鈴木牌黑色吉普車，至臺中縣東勢鎮○○○○○段五○四
    、五○四之一、五○五號戊○○所經營展全砂石場處，對該砂石場挖土機司機丁○○脅迫稱不得繼續採取砂石，否則後果自行負責等語，同時交付署名「鬥牛」
    及電話之字條（未扣案），令其轉交予老闆聯絡，使丁○○心生畏懼，而停止挖
    採砂石，妨害丁○○受僱開採砂石之作業。同年七月一日下午二時以後至二日上
    午十一時間之不詳時間，丙○○再度駕車與不詳姓名年籍之成年男子二、三名一
    同又至該處，對該砂石場挖土機司機乙○○脅迫稱不要再挖等語，乙○○見聞因
    而停止作業，嗣告知該砂石場負責人戊○○向警方報案，丙○○等始行作罷，而
    未得手。
二、案經臺中縣警察局移送臺灣臺中地方法院檢察署檢察官偵查起訴。
    理  由
一、訊據上訴人即被告丙○○固坦承於九十一年六月二十八日受許恭郎所託，將字條
    交臺中縣東勢鎮○○○○○段五○四、五○四之一、五○五號戊○○所經營展全
    砂石場處之挖土機司機，請該名挖土機司機將字條交給他們老闆，駕駛吉普車至
    該砂石場拿紙條給挖土機司機乙事，惟矢口否認涉有何強制之犯行，辯稱：伊只
    去展全砂石場一次，留一張載有電話號碼的字條給挖土機司機，是要該砂石場的
    老闆與許恭郎聯絡，並無脅迫丁○○、乙○○停止砂石之採集等情事各等語；惟
    查：
（一）被告丙○○於九十一年六月二十八日上午十時許，駕駛車牌號碼８Ｍ－５４３
      ３號黑色吉普車前往展全砂石場，將其上載有「鬥牛」及電話號碼之字條交予
      砂石場之挖土地司機丁○○，並脅迫丁○○不得繼續挖採砂石等情，業經：
　１、被告於九十二年三月十九日警詢時自承：伊有於九十一年六月二十八日駕駛向
      友人借來的車子前往展全砂石場，將其上載有電話之字條交予該砂石場的挖土
      機司機，並向該名挖土機司機稱不要再挖，不要再載了各等語（見原審法院卷
      【一】第一○五、一○九頁；被告於九十二年三月十九日之警詢錄音內容，經
      同院於九十三年六月二十八日當庭勘驗，並製成譯文，經公訴人、被告及辯護
      人表示該譯文與被告於警詢所述之內容相符，認具有證據能力）。
　２、另證人丁○○亦於同院審理時結證稱：本件案情之詳細日期因為時間實在太久
      了，無法明確記憶，在展全砂石場任挖土機司機的期間，曾有二次遭人警告稱
      不要再採集砂石，在第一次是被告丙○○開一輛吉普車前來，車上有三、四人
      自駕駛座下來並將一張其上載有「鬥牛」及電話號碼的字條交給他，叫他轉交
      給老闆，要老闆依字條上的電話聯絡，被告丙○○叫他不要再挖了，並且口氣
      很兇的表示如果不停工，否則後果自行負責，之後他就停止採挖的作業，並將
      該紙條交給挖土機的老闆轉交給證人即展全砂石場老闆戊○○各等語（見同院
      卷【一】第八二、八八、九一頁、同院卷【二】三七、三八、三九、四十、四
      一頁），互核與證人戊○○於同院審理時證述稱：他確實接獲一張載有「鬥牛
      」及電話號碼的字條，在收到字條之後，證人丁○○的腳就受傷了，他在警察
      來處理時，有將接獲字條一事告知處理警員等語（見同院卷【二】第三九、四
      十、四一頁），另證人即臺中縣警察局東勢分局石城派出所所長李憲洲亦於同
      院審理時證稱：他在派出所值職員警接獲證人丁○○於九十一年七月一日下午
      一時十五分許報案後，除值職員警有到展全砂石場處理外，他本身亦到該處，
      證人戊○○有提出一張字條，印象中是一張載有「鬥牛」及電話的字條各等語
      （見同院卷【二】第五五頁），足認證人丁○○針對與被告丙○○接觸之過程
      ，及收受被告丙○○交付之字條之後處理經過所述各節，雖因時間久遠，難以
      詳悉其確切時點，惟所為證述，與被告丙○○於前開警詢筆錄自承內容及證人
      戊○○、李憲洲陳述之情既屬相符，應堪採信。
　３、至被告丙○○於原審法院審理時固更詞稱：伊只有將字條交給挖土機司機後就
      走了，並未叫司機不要再挖等辯詞（見同院卷【一】第一四七頁），既與其於
      警詢所自承等語相悖，亦與證人丁○○證述各情矛盾，應屬事後卸責之語，委
      無足採。是認被告丙○○於九十一年六月二十八日確實駕駛前開吉普車至展全
      砂石場以不要再挖，如果不停工，否則後果自行負責等語脅迫證人丁○○，證
      人丁○○因畏懼而停止挖採之動作，被告丙○○就此以脅迫妨害人行使權利之
      強制犯行，已臻明確。
（二）另被告丙○○固一再辯稱：伊只於九十二年六月二十八日去過砂石場一次等語
      ，但查：於九十一年七月一日下午二時以後至二日上午十一時之間之不詳時間
      ，再度駕車至展全砂石場，對該砂石場挖土機司機乙○○脅迫稱不要再挖等語
      ，乙○○見聞因而停止作業等情，業據證人乙○○證稱：伊是因為證人丁○○
      不敢再開挖土機後，才由他到砂石場操作挖土機，他上工的第一天或第二天，
      有三個人開一部黑的吉普車來，其中一人口氣不是很好地叫他不要再挖了，伊
      對於那人前來的目的並不是很清楚，伊想有人要伊不要挖，伊就停止挖掘，伊
      後有一個警察騎著一部機車前來，看那人下車與員警說話，員警有告訴伊那人
      的名字是丙○○各等語（見同院卷【一】第一三三至一三九頁、同院卷【二】
      第三一頁），互核證人李憲洲亦證稱：於九十一年七月一日下午一時三十分許
      派出值班警員前往展全砂石場後，伊還有再去砂石場巡邏，並從砂石的路徑下
      來，看到一部黑色的休旅車從出口處開下來，現場的怪手司機跟伊說就是那部
      車，並說有二個人從山上逃走，伊就將該車攔下，該部車輛上只有被告丙○○
      ，經伊核對身分後就讓被告丙○○離開各等語相符（見同院卷【二】第五五第
      五八頁、卷【一】五○至五三頁），另證人戊○○亦證稱：乙○○受制的這一
      次他有去報警，並將之前丁○○交付紙條一事告知警員，在現場時伊有看到被
      告一人坐於車上，車子後面有另外三人個從後山跑走等情甚詳（見同院卷卷【
      二】第四三頁、【一】第六十頁），足認被告丙○○於於九十一年七月一日下
      午二時以後至二日上午十一時間之不詳時間確有再度前往展全砂石場脅迫證人
      乙○○莫再挖取砂石，證人莊欲輝因而停止挖採之動作，以妨害人行使權利，
      被告丙○○就此所犯強制罪行，亦可認定。至於證人丁○○、乙○○於本院審
      理時在被告選任辯護人之詰問下所供，除與原審所述相同外，另已忘記等語作
      為（以上見本審卷第五十至五十四頁）亦不能作為有利於被告供述之認定。
（三）末以，被告丙○○於八十八年四月上旬某日起至同年月中旬某日止，在臺中縣
      和平鄉○○段第五五八、五九六地號之大安溪旁河川公地上，與陳明德、邱義
      德、劉嘉文及其他不詳姓名年籍之成年男子共約二十名，以數部廂型車、自小
      客車、紅色圓錐、拒馬及砂石等物為路障，堵住前開砂石車往來便橋之通行，
      使砂石業者因無法順利將砂石運送，無法繼續經營，且危害砂石業者財產上安
      全，以此方法連續恐嚇砂石業者，並於八十九年五月十四日藉以要脅業者出面
      繳交通行過路費之恐嚇取財犯行，業經臺灣苗栗地方法院刑事簡易庭於九十二
      年九月二十三日以九十二年度苗簡字第七八四號判處有期徒刑八月，緩刑三年
      ，有該裁判書網路查詢資料一份在卷可稽（見偵查卷第七八頁）。本件被告丙○○於九十一年六月二十八日上午十時許、九十一年七月一日下午二時以後至
      二日上午十一時間之不詳時間，前往展全砂石場行脅迫妨害證人丁○○、莊欽
      耀二人之犯行，與前開九十二年度苗簡字第七八四號判決確定之犯罪事實時間
      相隔二年，相去甚遠，且二案犯罪手法迥異，難論以同一案件，認有曾經確定
      後，重行起訴之問題，併此敘明。
（六）從而，被告丙○○分別於九十一年六月二十八日上午十時許、九十一年七月一
      日下午二時以後至二日上午十一時間之不詳時間，在許恭郎之授意下，夥同二
      、三名不詳姓名年籍之成年男子至展全砂石場脅迫妨害證人丁○○、乙○○行
      使權利，妨害人行使權利之犯行，已臻明確，應依法予以論科。
二、按刑法第三百零五條之恐嚇危害安全罪，係指單純以將來加害生命、身體、自由
    、名譽、財產之事，恐嚇他人致生危害於安全者而言，如對於他人之生命、身體
    等，以現實之強暴、脅迫手段加以危害要挾，使人行無義務之事或妨害人行使權
    利，即應構成同法第三百零四條之強制罪，縱有恐嚇行為，亦僅屬犯強制罪之手
    段，無更論以恐嚇危害安全罪之餘地。又同法第三百零四條之強暴脅迫，祗以所
    用之強暴手段足以妨害他人行使權利，或足使他人行無義務之事為已足，並非以
    被害人之自由完全受其壓制為必要。
（一）核上訴人即被告丙○○所為，係犯刑法第三百零四條第一項之以脅迫妨害人行
      使權利之強制罪。
（二）按同法第三百四十六條第一項之恐嚇取財罪之構成，以犯人所為不法之惡害通
      知達到於被害人，並足使其心生畏懼而交付財物為要件（參見最高法院四十五
      年度臺上字第一四五○號判例）。本件被告丙○○固交付其上載有「鬥牛」及
      電話之字條一紙予證人丁○○，並要證人丁○○轉交予展全砂石場老闆戊○○
      ，且要證人丁○○不得再進行採集砂石的動作，惟被告丙○○所為上情尚難有
      何要脅取財之舉措，公訴意旨認應依同法第三百四十六條第一項、第三項之恐
      嚇取財未遂罪處斷，尚有未洽，惟其基本事實同一，本院自應予以審理，依法
      變更起訴法條，併予敘明。
（三）上訴人即被告丙○○與許恭郎及另二、三名姓名年籍均不詳之成年男子，就本
      件強制犯行，有犯意聯絡及行為分擔，均為共同正犯。其先後二次行為係均基
      於概括之犯意應依連續犯規定論以一罪（原判決法條引用、理由漏述），原判
      決因依刑法第二十八條、第五十六條、第三百零四條第一項、第四十一條第一
      項前段，罰金罰鍰提高標準條例第一條前段、第二條，審酌被告丙○○於八十
      九年四月間上旬某日起，至同年月中旬某日止，連續對臺中縣和平鄉○○段之
      大安溪旁河川公有地之砂石業者恐嚇取財，經臺灣苗栗地方法院於九十二年十
      月十七日以九十二年度苗簡字第七八四號判處有期徒刑八月，緩刑三年確定在
      案，此有該網路裁判書查詢資料（見偵查卷第七八、七九頁）、臺灣臺中地方
      法院檢察署刑案資料查註紀錄表、臺灣高等法院被告全國前案紀錄表各一份在
      卷可佐，竟於前開緩刑宣告前脅迫砂石業者合法之經營行為，危害社會治安，
      併考量證人丁○○、乙○○內心所受危害程度及被告犯後態度等一切情狀，量
      處有期徒刑肆月，並諭知易科罰金之折算標準。其認事用法及量刑均無不當，
      上訴意旨仍執陳詞，指摘原判決不當，非有理由，應予駁回。
三、公訴意旨另以被告丙○○於同年七月一日下午一時五分許，再夥同約三名不詳姓
    名之成年男子，由丙○○駕駛右開車號之吉普車至右開砂石場，由其中一名男子
    持包報紙之東西追趕該場挖土機司機丁○○，使丁○○心生恐懼急忙逃逸，被告
    丙○○一行人始暫作罷，因認被告丙○○就此涉犯有刑法第三百四十六條第三項
    、第一項之恐嚇取財未遂罪云云。惟按：
（一）按犯罪事實應依證據認定之，無證據不得推定犯罪事實，刑事訴訟法第一百五
      十四條第二項定有明文。次按所謂認定犯罪事實之證據，係指足以認定被告確
      有犯罪行為之積極證據而言，該項證據自須適合於被告犯罪事實之認定，始得
      採為斷罪之資料；又事實之認定，應憑證據，如未能發現相當確實證據，或證
      據不足以證明，自不能以推測或擬制之方法，以為裁判之基礎，最高法院二十
      九年上字第三一０五號、四十年臺上字第八六號判例著有明文。
（二）公訴人認被告丙○○涉犯有刑法第三百四十六條第三項、第一項之恐嚇取財未
      遂罪，無非係證人丁○○之指述及診斷證明書為其論據，然被告丙○○則堅詞
      否認有於同年七月一日下午一時五分許，再夥同約三名不詳姓名之人，駕駛上
      開之吉普車至右開砂石場，由不詳姓名之人下車後，持包報紙之東西追趕該場
      挖土機司機丁○○，以使丁○○停止採集砂石作業之進行等情。
（三）經查：證人丁○○於原審法院結證稱：伊在七月一日下午砂石場工作時，又看
      到吉普車前來，從駕駛座右邊的座位下來一個人追伊，伊因為之前曾受到被告
      丙○○叫他停止挖掘的警告，所以一看到該部吉普車就趕快跑離現場，過程中
      腳被石頭刮傷，但伊並沒有看到下來的人，伊在展全工作時只看到被告丙○○
      一次，就是交字條給他的那次等語（見原審法院卷【一】第八五至八八頁、同
      院卷【二】第三五頁），再參以證人李憲洲所長於同院審理時證稱：據石城派
      出所的受理各類案件紀錄表所載，證人丁○○確實於九十一年七月一日下午一
      時十五分許向派出所報案，表示受不詳身分之人恫嚇稱不能載運砂石，並說有
      二名拿報紙包的東西離開現場，值勤員警有到現場處理，但沒有看到證人丁○○所稱之人，並未發現嫌疑人各等語（見同院卷【一】第五三頁、卷【二】第
      五三、五四、五五、五六頁），並提出臺中縣警察局東勢分局石城派出所受理
      各類案件紀錄表、員警工作紀錄簿各一份可參（見同院卷【二】第六三至六五
      頁）；足認九十一年七月一日下午一時五分許在展全砂石場工作之證人丁○○
      及事後到場處理之警員李憲洲均無法指證被告丙○○於此際有在展全砂石場之
      事實。另據證人丁○○見到吉普車前來即遽而逃離現場，固應係此際前開的車
      輛與前述同年六月二十八日被告丙○○所駕駛車輛近似或相同始有以致之，惟
      證人丁○○既未見及乘坐該部車輛之人，且經原審法院函查該部８Ｍ－５４３
      ３號自小貨車，車主為十全企業行管哲健，並非被告丙○○所有，有交通部公
      路總局高雄監理所屏東監理站九十三年七月二十九日函附之高監屏字第○九三
      ○○一六六二一號函附之８Ｍ－５４３３號車汽車新領牌照登記書一紙附卷可
      稽（見同院卷【一】六八、六九頁），自難以車輛之相同或近似即遽認被告丙○○有駕駛或乘坐該車前來展全砂石場之情事，本件依公訴人所提之前開事證
      ，尚不得逕認被告丙○○有何恐嚇證人丁○○未遂之犯行，此部分要屬犯罪不
      能證明，本應為無罪之諭知，惟公訴意旨認此部分與前開經變更起訴法條之有
      罪部分有連續犯之裁判上一罪關係，茲不另為無罪之諭知，合此敘明。
四、據上論斷，應依刑事訴訟法第三百六十八條，判決如主文。
本案經檢察官甲○○到庭執行職務。
中     華     民     國     九十四     年      二      月 四       日
                                   臺灣高等法院臺中分院刑事第六庭
                                   　　　審判長法　官　李  文  雄
                                   　　　　　　法　官  劉　連　星
                                   　　　　　　法  官　陳　嘉　雄
右正本證明與原本無異。
不得上訴。
                                               書記官  陳　信　和
中     華     民     國     九十四     年      二      月      五       日
                                                              　　　　　Ｆ
